【裁判字號】    97,財管,7
【裁判日期】    970710
【裁判案由】    指定遺產管理人
【裁判全文】
臺灣花蓮地方法院民事裁定               97年度財管字第7號
聲  請  人  花蓮縣政府
法定代理人  乙○○
相  對  人  甲○○    生前最後.
上列聲請人聲請指定遺產管理人事件，本院裁定如下：
    主  文
選任財政部國有財產局為被繼承人甲○○之遺產管理人。
准對被繼承人甲○○（男，民國5年2月9日出生，身分證統一編
號：Ｚ000000000號，民國62年12月10日死亡，生前最後住所：花
蓮縣吉安鄉○○村○○路○段113之1號）之繼承人為承認繼承之
公示催告。
被繼承人甲○○之繼承人，應自前項公示催告最後登載新聞紙之
日起，壹年內承認繼承，上述期限屆滿，無繼承人承認繼承時，
被繼承人甲○○之遺產，於清償債權，並交付遺贈物後，如有剩
餘即歸屬國庫。
聲請程序費用由被繼承人甲○○之遺產負擔。
    理  由
一、按繼承開始時，繼承人有無不明，而無親屬會議或親屬會議
    未於一個月內選定遺產管理人者，利害關係人得聲請法院選
    任遺產管理人，並由法院依第1178條第1項之規定為公示催
    告，民法第1177條、第1178條分別定有明文。
二、本件聲請意旨略以：聲請人前於民國59年間依臺灣省放領公
    有耕地扶植自耕農實施辦法將系爭土地放領予相對人即承領
    人甲○○，因承領契約性質上為私法上買賣契約，且承領權
    為財產權之一種，故相對人之繼承人得為繼承本項權利，然
    相對人於62年12月10日死亡後，在台均無親屬，茲為避免撤
    銷承領後，承領人之合法繼承人提出異議，爰依民法第1177
    條、第1178條之規定，聲請法院選任甲○○之遺產管理人等
    語。
三、經查，聲請人上開主張，業據其提出花蓮縣戶籍登記簿、花
    蓮縣放領公地地籍卡片、行政院國軍退除役官兵輔導委員會
    花蓮縣榮民服務處97年4月25日花榮處字第0970002393號函
    文等件為證，堪可信實，是被繼承人甲○○應可確定並非榮
    民且已無繼承人，依上開說明，聲請人以利害關係人地位聲
    請選任遺產管理人，於法並無不合，應予准許。本院斟酌聲
    請人與被繼承人甲○○間有承領契約之債權債務關係，如兼
    任被繼承人甲○○之遺產管理人，恐有利害衝突之虞，自不
    宜選任其為遺產管理人。而被繼承人甲○○之遺產，於遺產
    管理人完成清償債權並交付遺贈物等清算程序前，是否有賸
    餘，無從知悉。而被繼承人甲○○之遺產於公示催告期滿後
    ，無人承認繼承，則於清償債權，並交付遺贈物後，其剩餘
    財產歸屬國庫。而財政部國有財產局為國庫之綜理機關，為
    國有財產法第9條第2項所明定，其備有財產管理之專才，雖
    其經費支出屬國家資源，但保護無人繼承財產之債權人之權
    利，亦屬政府之義務，而管理遺產之程序複雜且任務繁重，
    則於遺產管理指定之實際運作，本院認以選任財政部國有財
    產局為遺產管理人較適當，並准許對被繼承人甲○○之繼承
    人為承認繼承公示催告。
四、依非訟事件法第21條第2項、民事訴訟法第78條，裁定如主
    文。
中    華    民    國    97    年    7     月    10    日
                  臺灣花蓮地方法院民事庭
                      法      官  陳燁真
以上正本證明與原本無異。
如不服本裁定，應於裁定送達後10日內向本院提出抗告狀(應抄附
繕本)，並繳納抗告費新臺幣1,000元。
中    華    民    國    97    年    7     月    11    日
                      法院書記官  王心怡


司法院資訊處製作；財團法人民間司法改革基金會備份。
